【裁判字號】    89,交易,395
【裁判日期】    891031
【裁判案由】    過失傷害
【裁判全文】
臺灣板橋地方法院刑事判決                        八十九年度交易字第三九五號
    公  訴  人  臺灣板橋地方法院檢察署檢察官
    被      告  丙○○
右列被告因過失傷害案件，經檢察官提起公訴（八十九年度偵字第一三七二一號），
本院判決如左：
    主  文
丙○○從事業務之人，因業務上之過失傷害人，處拘役肆拾日，如易科罰金以佰元
折算壹日。
    事  實
一、丙○○為臺北縣永和市公所工務課工程搶修隊隊員，平日駕駛公務工程車前往指
    定地點進行工程維修，係從事駕駛為其附隨業務之人，於民國八十九年六月十八
    日下午，駕駛車號Ｇ四－一二０九號公務車，前往臺北縣永和市○○路○○路口
    附近之仁愛公園旁補修道路坑洞，行駛至臺北縣永和市○○路四二七號對面，自
    駕駛座向外開啟車門欲下車時，本應注意左方及左後方之車輛、行人，並讓其先
    行通過，避免發生碰撞，而依當時情形，又無不能注意之情事，竟疏未注意，貿
    然開啟車門，致同向左後方由乙○○騎乘自行車後載甲○○（業經撤回告訴，如
    後述）通過上址時，見狀已閃避不及，當場撞及前開公務車之左前車門，致人車
    倒地，乙○○因此受有腦震盪、右側鎖骨骨折、右手食指撕裂傷及韌帶斷裂等傷
    害。
二、案經被害人乙○○訴由臺北縣警察局永和分局報請臺灣板橋地方法院檢察署檢察
    官偵查起訴。
    理  由
一、訊據被告丙○○固坦承其於前開時地開啟車門時，告訴人乙○○騎乘自行車撞上
    ，告訴人因此受傷等情事不諱，惟矢口否認有何過失傷害之犯行，辯稱：伊開車
    門前有看左側後照鏡，沒有看見告訴人，伊才開門，伊腳已經伸下去，告訴人突
    然衝撞過來，自認沒有過失云云。惟查右揭犯罪事實，業據告訴人指訴綦詳，且
    有診斷證明書一紙附卷可稽。又被告雖辯稱開啟車門時有看左側後照鏡，並未看
    見告訴人才開啟車門等語，惟後照鏡未能照到車輛側面及後方所有方位，其存在
    有視覺死角，故駕駛人開啟車門時，除檢視後照鏡外，尚須轉頭或以眼睛餘光環
    視周圍情狀，為一般人所明知，否則被告既以後照鏡檢視後方，確定並無人車，
    何以開啟車門時，告訴人仍在其左後側，因此閃剎不及而發生碰撞？是被告縱看
    過後照鏡，尚難認其已盡完全之注意義務。
二、按車輛停車向外開啟車門時，應注意行人、車輛，並讓其先行，道路交通安全規
    則第一百十二條第十五款前段定有明文。被告丙○○開啟車門時自應注意遵守前
    開規定，而當時又無不能注意之情形，竟疏未注意貿然開啟車門，以致肇事，其
    行為與告訴人乙○○被撞受傷間復有相當之因果關係，已如前述，自應負過失罪
    責。是本件事證明確，被告所辯無非事後卸責之詞，難以採信，被告犯行堪以認
    定，應依法論科。
三、查被告丙○○為臺北縣永和市公所工務課工程搶修隊隊員，平日駕駛公務工程車
    前往指定地點維修工程，係從事駕駛為其附隨業務之人，核其所為，係犯刑法第
    二百八十四條第二項前段之業務過失傷害罪。爰審酌被告之素行、過失程度及犯
    後猶飾詞否認，迄未賠償告訴人損害，尚乏悛悔實據之犯後態度暨告訴人所受傷
    害等一切情狀，量處如主文所示之刑，並諭知易科罰金之折算標準，以示懲儆。
四、公訴意旨另以：被告丙○○於上開時地停車後，未注意左後方來車，貿然開啟車
    門，致告訴人乙○○騎乘自行車後載告訴人甲○○通過該處時，見狀已閃避不及
    ，致人車倒地，告訴人甲○○受有外傷性牙齒移位局部齒槽骨斷裂等傷害，因認
    被告亦涉犯刑法第二百八十四條第二項前段之業務過失傷害罪。按告訴乃論之罪
    ，告訴人於第一審辯論終結前得撤回其告訴，又告訴經撤回者，應諭知不受理之
    判決，刑事訴訟法第二百三十八條第一項、第三百零三條第三款定有明文。本件
    告訴人甲○○告訴被告丙○○過失傷害案件，起訴書認被告係觸犯刑法第二百八
    十四條第二項前段之業務過失傷害罪，依同法第二百八十七條前段之規定，須告
    訴乃論，茲據告訴人甲○○撤回其告訴，有撤回告訴狀附卷可稽，揆諸首開說明
    ，應不經言詞辯論，諭知不受理之判決。惟此部分與上開科刑部分，具有想像競
    合犯之裁判上一罪關係，爰不另為不受理之諭知，附此敘明。
據上論斷，應依刑事訴訟法第二百九十九條第一項前段、刑法第二百八十四條第二項
前段、第四十一條、罰金罰鍰提高標準條例第一條前段、第二條，判決如主文。
本案經檢察官陳明珠到庭執行職務。
中      華      民      國      八十九      年    十      月    三十一  日
                                      臺灣板橋地方法院交通法庭
                                          法  官  侯  志  融
右正本證明與原本無異
如不服本判決，應於送達後十日內向本院提出上訴狀
                                          書記官  陳  淑  芳
中      華      民      國      八十九      年    十一    月    八      日
附錄本案論罪科刑法條全文：
刑法第二百八十四條
因過失傷害人者，處六月以下有期徒刑、拘役或五百元以下罰金。致重傷者，處一年
以下有期徒刑、拘役或五百元下罰金。
從事業務之人，因業務上之過失傷害人者，處一年以下有期徒刑、拘役或一千元以下
罰金。致重傷者，處三年以下有期徒刑、拘役或二千元以下罰金。


司法院資訊處製作；財團法人民間司法改革基金會備份。
